【裁判字號】    88,訴,928
【裁判日期】    890506
【裁判案由】    分割共有物
【裁判全文】
臺灣嘉義地方法院民事判決  八十八年度訴字第九二八號
    原      告  丙○○
    訴訟代理人  林芳榮律師
    複  代理人  吳秋永律師
    被      告  甲  ○
    訴訟代理人  乙○○
右當事人間分割共有物事件，本院判決如左：
    主    文
兩造共有坐落嘉義縣義竹鄉○○○段竹圍小段二００號建面積０．一六九二公頃土地
，分割為如附圖甲案所示：Ａ部分面積０．０七五二公頃分歸被告取得；Ｂ部分面積
０．０七五二公頃分歸原告取得；Ｃ部分面積０．０一八八公頃供道路使用，由兩造
按原應有部分比例保持共有。
訴訟費用由被告負擔二分之一，餘由原告負擔。
    事    實
甲、原告方面：
一、聲明：求為判決兩造共有坐落嘉義縣義竹鄉○○○段竹圍小段二００號建地面積
    ０．一六九二公頃土地（以下簡稱系爭土地）准予分割。
二、陳述：
    （一）系爭土地乃兩造所共有，應有部分各為二分之一。又系爭土地依其使用目
          的並無不能分割之情形，且兩造亦未以契約訂有不分割之期限，惟其分割
          方法迄未能達成協議，基於土地使用經濟效益，爰依民法第八百二十三條
          及第八百二十四條之規定，訴請准予裁判分割。
    （二）被告在系爭土地如附圖所示乙案代號丙部分，擁有平房一棟及其他地上物
          ，為免拆除被告房屋造成損害，原告希望分得如附圖所示乙案代號甲、乙
          部分面積土地。
三、證據：提出土地登記謄本及地籍圖謄本各一件為證，並聲請本院會同地政機關測
    量員實施勘測。
乙、被告方面：
  一、聲明：同意分割。
  二、陳述：不同意採乙案，採甲案雖會拆到其地上房屋，惟仍希望依甲案分割。
    理    由
一、原告主張：系爭土地乃兩造所共有，其應有部分各為二分之一，且系爭土地並無
    因其使用目的而有不能分割之情形，兩造間亦未以契約訂有不分割之期限，惟其
    分割方法迄未能達成協議等情，爰訴請分割系爭土地。另原告希望依如附圖所示
    乙案分割，因該方案有預留道路，且可免除拆除被告房屋等語。被告則以：希望
    按使用現狀分割，雖會拆除被告部分房屋，仍採被告所提出之附圖甲案分割為宜
    等語，資為抗辯。
二、按「各共有人得隨時請求分割共有物。但因物之使用目的不能分割或契約定有不
    分割之期限者，不在此限」；又共有物分割之方法，不能協議決定者，法院得因
    任何共有人之聲請，命以原物分配，民法第八百二十三條第一項、第八百二十四
    條第二項定有明文。經查：原告主張之前開事實，業據提出土地登記簿謄本、地
    籍圖謄本等為證，且經本院勘驗現場查證屬實，有勘驗筆錄乙份足憑，原告訴請
    分割系爭土地，核無不合。
三、又系爭土地呈長方形，北邊面臨道路，有被告所有之三合院平房、倉庫及豬舍，
    餘均為空地等情，業經本院勘驗現場查證屬實，製有勘驗筆錄及繪製現場簡圖各
    一份在卷可稽，暨命嘉義縣水上地政事務所人員製作現場複丈成果圖附卷可資佐
    證。查原告提出之附圖所示乙分割方案，為被告所不同意，且依此方案分割後，
    原告土地分處南北兩端，不符土地之完整利用，本院審酌系爭土地前揭占有之現
    狀，兩造應有部分之比例，及分割後地狀之完整，避免土地割裂使用，認為採附
    圖所示甲分割方案，最符合系爭土地之經濟效益，並兼顧兩造之利益，爰採如附
    圖所示之甲分割方案，並判決如主文所示。
四、本件係共有土地之分割爭議，被告之行為按當時訴訟程度，係為伸張或防衛權利
    所必要，是本件訴訟費用應有民事訴訟法第八十一條第二款規定之適用，應由兩
    造各依其應有部分比例負擔訴訟費用，以符公平，爰酌定兩造訴訟費用負擔如主
    文第二項所示。
五、據上論結，本件原告之訴為有理由，依民事訴訟法第七十八條、第八十一條第二
    款，判決如主文。
中      華      民      國    八十九    年      五      月      六      日
~B臺灣嘉義地方法院民事庭
~B    審判長法官      王金龍
~B    法      官      羅秀緞
~B    法      官      李文輝
右為正本係照原本作成
如對本判決上訴應於判決送達後二十日內向本院提出上訴狀
中      華      民      國    八十九    年      五      月      十      日
~B     書  記  官     楊福源
                        日


司法院資訊處製作；財團法人民間司法改革基金會備份。
